【裁判字號】    98,上易,456
【裁判日期】    980707
【裁判案由】    妨害自由等
【裁判全文】
臺灣高等法院高雄分院刑事判決         98年度上易字第456號
上  訴  人  臺灣高雄地方法院檢察署檢察官
被      告  乙○○
上列上訴人因被告妨害自由等案件，不服臺灣高雄地方法院98年
度簡上字第54號中華民國98年5 月12日第一審判決（起訴案號：
臺灣高雄地方法院檢察署96年度偵字第32368 號、第34407 號）
，提起上訴，本院判決如下：
    主  文
上訴駁回。
    理  由
一、按「不服地方法院之第一審判決而上訴者，應向管轄第二審
    之高等法院為之。上訴書狀應敘述具體理由。上訴書狀未敘
    述上訴理由者，應於上訴期間屆滿後20日內補提理由書於原
    審法院。逾期未補提者，原審法院應定期間先命補正」、「
    第二審法院認為上訴書狀未敘述理由或上訴有第362 條前段
    之情形，應以判決駁回之。但其情形可以補正而未經原審法
    院命其補正者，審判長應定期間先命補正」，民國96年7 月
    4 日修正公布、同年月6 日施行之刑事訴訟法第361 條、第
    367 條分別定有明文。職是，不服地方法院之第一審判決而
    上訴者，其上訴書狀應敘述具體理由，至於上訴理由是否具
    體，係屬第二審法院審查範圍，則不在命補正之列，此參照
    上開條文之修正理由自明。
二、再所稱具體理由，係指須就不服之判決為具體之指摘而言，
    如僅泛稱原判決認事用法不當或採證違法、判決不公等，均
    非具體理由（法院辦理刑事訴訟案件應行注意事項第162 點
    參照）。復按「所謂具體理由，必係依據卷內既有訴訟資料
    或提出新事證，指摘或表明第一審判決有何採證認事、用法
    或量刑等足以影響判決本旨之不當或違法，而構成應予撤銷
    之具體事由，始克當之（例如：依憑證據法則具體指出所採
    證據何以不具證據能力，或依憑卷證資料，明確指出所為證
    據證明力之判斷如何違背經驗、論理法則）；倘僅泛言原判
    決認定事實錯誤、違背法令、量刑失之過重或輕縱，而未依
    上揭意旨指出具體事由，或形式上雖已指出具體事由，然該
    事由縱使屬實，亦不足以認為原判決有何不當或違法者（例
    如：對不具有調查必要性之證據，法院未依聲請調查亦未說
    明理由，或援用證據不當，但除去該證據仍應為同一事實之
    認定），皆難謂係具體理由，俾與第二審上訴制度旨在請求
    第二審法院撤銷、變更第一審不當或違法之判決，以實現個
    案救濟之立法目的相契合，並節制濫行上訴」（最高法院97
    年度台上字第892 號判決意旨參照）。是如上訴理由書狀並
    未依據卷內訴訟資料，具體指摘原判決認事用法有何違法或
    不當之情形，即屬上訴未敘述具體理由。又上訴書狀未敘述
    具體理由者，其上訴即屬於刑事訴訟法第362 條前段所定「
    上訴不合法律上之程式」之情形，第二審法院自應依同法第
    367 條之規定，以判決駁回之。
三、本件被告乙○○所涉妨害自由等罪，業經原審以公訴人就已
    確定之同一案件，再聲請簡易判決處刑，係就同一案件重行
    ，依刑事訴訟法第302 條第1 款之規定，諭知免訴之判決。
    有相符之刑事判決附卷可佐。檢察官上訴意旨以：一、茲據
    告訴人甲○○具狀聲請檢察官（求）上訴，略以：「本件被
    告所犯侵入住宅之行為，核與其所犯拆解窗戶、鋸裂窗框之
    行為，二行為為個別獨立之行為，並非一行為，自無想像競
    合犯之適用，原判決認被告所犯侵入住宅、毀損，係一行為
    觸犯數罪名而諭以想像競合犯，判決顯有適用法則不當之違
    法，另原判決就被告所為鋸裂窗框之行為，未說明此部分行
    為何以構成毀損罪，顯有判決不備理由及適用法則（不當）
    之違法」等語。二、經核閱上開聲請人所述事項，認其聲請
    上訴為有理由，附送原聲請狀依刑事訴訟法第344 條第3 項
    、第361 條提起上訴，請將原判決撤銷，更為適當合法之判
    決等語。
四、
  (一)按第二審上訴書應敘述具體理由，係指上訴書狀本身應敘述
    上訴理由而言，非可引用或檢附其他文書代替，以為上訴之
    理由。本件檢察官提起上訴，逕行援用告訴人部分告訴意旨
    作為上訴理由，尚非適法之附「具體理由」之上訴，性質上
    仍屬第二審上訴未附具體理由。
  (二)原判決理由已說明：「上開台灣高等法院高雄分院97年度上
    易字第180 號案件，係就被告自96年11月6 日起，基於毀損
    告訴人甲○○上址外牆之犯意，接續數日敲落告訴人房屋增
    建部分之外牆水泥，因而致告訴人上址房屋增建部分之外牆
    紅磚裸露部分，論以毀損犯行，且該部分犯行業經證人即告
    訴人甲○○於本院審理中證稱: 伊於96年間自訴被告自96年
    11月6 日接續敲打伊住處外牆之水泥牆壁，該次破壞之時間
    很長，陸陸續續大約有20幾日左右，即96年11月6 日至96年
    11月底（見本院卷第66頁）。而本件公訴人聲請簡易判決處
    刑書所記載被告於96年11月8 日及11月10日拆解窗戶、鋸裂
    窗戶窗框等犯行之時間，係於台灣高等法院高雄分院前揭判
    決審理之被告毀損犯行之期間內，且被告係於96年10月6 日
    雇工架設鷹架，並敲打告訴人房屋之外牆，已經本院調取前
    案卷宗核閱屬實，本件被告被訴之犯行，亦係自上開鷹架攀
    爬至告訴人同一房屋上，拆解窗戶、鋸裂窗框等行為，本質
    上均屬被告因與告訴人於上址越界建築之糾紛，而以毀損之
    手段欲排除告訴人越界增建部分而侵害告訴人增建部分財產
    法益之行為，犯罪目的單一，台灣高等法院高雄分院97年度
    上易字第180 號案件所審理之被告犯行，與被告本件犯行已
    具有時間、空間之密接性，故被告所為各個舉措是否均單獨
    成立毀損罪已非重要，依社會通念，應將被告自96年11月6
    日起至96年11月底止，多次敲落告訴人房屋增建部分之外牆
    水泥、拆解窗戶、鋸裂窗戶之犯行，與被告上開犯罪目的相
    結合，論以接續犯之實質上一罪，而評價為一毀損行為較為
    合理」等語（原判決第3 頁）。
  (三)上開理由復說明；「再本件被告所犯侵入住宅罪與其96年11
    月10日11時許，持鋸子將告訴人增建部分牆壁鋁窗框鋸出裂
    痕間，係一行為觸犯數罪名，而具有想像競合犯之裁判上一
    罪關係，與上開台灣高等法院高雄分院97年度上易字第180
    號案件所審理之部分亦為同一案件。從而，本件公訴人就已
    判決確定之同一案件，再聲請簡易判決處刑，顯係就同一案
    件重行起訴，依照上開說明，本院自應諭知免訴判決。原判
    決竟諭知被告罪行，顯有違誤，被告上訴意旨雖未指摘及此
    ，惟原判決既有上開違誤，自應由本院將原判決撤銷，另為
    諭知免訴之判決」等語（原判決第3-4 頁）。
  (四)本院認原審已就其後聲請簡易判處刑之本件，與前已確定者
    ，何以二者係同一案件；及就已確定之同一案件，再重行起
    訴或聲請者，依法應諭知免訴判決之原因等情，說明其認定
    之理由，由客觀上觀察，原判決難謂有何違法或失當之處，
    檢察官循告訴人之請求，仍執前詞指摘原判決違法及失當，
    惟並未依據卷內訴訟資料，具體指摘原判決認事用法有何違
    法或不當之情形，顯屬上訴未敘述具體理由。核之上揭說明
    ，應認檢察官之上訴違背法律上之程式，應予以駁回。
五、爰依刑事訴訟法第367 條前段、第372 條，不經言詞辯論，
    逕為判決如主文。
中    華    民    國    98    年    7     月    7     日
                  刑事第七庭    審判長法  官  莊飛宗
                                      法  官  邱明弘
                                      法  官  陳明富
以上正本證明與原本無異。
本件判決不得上訴。
中    華    民    國    98    年    7     月    7     日
                                      書記官  劉鴻瑛


司法院資訊處製作；財團法人民間司法改革基金會備份。
